臺灣基隆地方法院刑事判決　　　　　　　 96年度易字第147號
公　訴　人　臺灣基隆地方法院檢察署檢察官
被　　　告　乙○○
上列被告因侵占案件，經檢察官提起公訴（96年度偵緝字第90號
），本院判決如下：
    主  文
乙○○意圖為自己不法之所有，而侵占業務上所持有之物，累犯
，處有期徒刑捌月。
    事  實
一、乙○○前因違反麻醉藥品管理條例及槍砲案件，經臺灣臺北
    法院各判處有期徒刑5年5月、7月，定應執行有期徒刑5年9
    月確定，於民國85年6月7日假釋出監付保護管束，嗣經撤銷
    假釋，於88年7月6日入監執行殘刑，於90年1月8日假釋出監
    付保護管束，並於92年1月26日假釋期滿未經撤銷假釋，其
    未執行之刑以已執行論而執行完畢。詎其猶不知悔改，自94
    年12月間起，受雇於甲○○所經營之東信水果行，負責店內
    貨物之整理、送貨收款、至銀行兌換零錢及存錢支付票款等
    工作，為從事業務之人，竟意圖為自己不法之所有，於95年
    7月31日上午11時40分許，利用甲○○託付其至基隆市○○
    路華南銀行存錢支付票款之機會，將甲○○所交付之新臺幣
    126800元，以變易持有為所有之意思予以侵占入己，隨後即
    不知去向。嗣於當日下午1時多許，經銀行通知甲○○支票
    帳戶存款不足，且遍尋乙○○未著，甲○○乃報警處理，而
    悉上情。
二、案經基隆市警察局第二分局報告臺灣基隆地方法院檢察署檢
    察官偵查起訴。
    理  由
壹、證據能力方面
一、按被告以外之人於偵查中向檢察官所為之陳述，除顯有不可
    信之情況者外，得為證據，刑事訴訟法第159條之1第2項定
    有明文。所謂「不可信之情況」，法院應審酌被告以外之人
    於陳述時之外在環境及情況，例如：陳述時之心理狀況、有
    無受到外力干擾等，以為判斷之依據，故係決定陳述有無證
    據能力，而非決定陳述內容之證明力（法院辦理刑事訴訟案
    件應行注意事項第89點參照）。查證人即告訴人甲○○於偵
    查時之證述，固屬被告以外之人於審判外之陳述，惟該證人
    於偵查時所為之證述，業經具結，並核閱筆錄無訛後簽名（
    詳見偵查筆錄及證人結文），本院復查無其所為陳述有受到
    外力干擾之情事，可見依其所為陳述時之外在環境及情況，
    並無顯不可信之情況，依前揭規定，自得作為本案之證據。
二、又按被告以外之人於審判外之陳述，雖不符刑事訴訟法第15
    9條之1至第159條之4之規定，而經當事人於審判程序同意作
    為證據，法院審酌該言詞陳述或書面陳述作成時之情況，認
    為適當者，亦得為證據；當事人、代理人或辯護人於法院調
    查證據時，知有第159條第1項不得為證據之情形，而未於言
    詞辯論終結前聲明異議者，視為有前項之同意，同法第15 9
    條之5定有明文。查被告對於證人甲○○於警詢之陳述，於
    本院準備程序乃至言詞辯論終結前均未就該證據之證據能力
    表示爭執或聲明異議，本院審酌該等言詞陳述作成時之情況
    ，並無非法取得等不適當之情形，且經本院於審判期日依法
    進行證據之調查、辯論，被告於訴訟上之程序權，已受保障
    ，依同法第159條之5之規定，自有證據能力，合先敘明。
貳、實體方面
一、訊據被告乙○○固坦承自94年12月間起受雇於告訴人甲○○
    經營之東信水果行，並負責至銀行存錢支付票款等工作，且
    於95年7月31日上午有收受告訴人交付之126800元，惟矢口
    否認有何侵占之犯行，辯稱：上述款項係騎機車至銀行中途
    遺失，其並未將錢侵占入己云云。經查：
  (一)被告自94年12月間起受雇於告訴人經營之東信水果行，負責
    整理貨物、送貨及至銀行存錢支付票款等工作，其於95年7
    月31日上午11時40分許收受告訴人託付至銀行存款支付票款
    之126800元後，並未將之存入告訴人銀行帳戶，即未再返回
    店內等情，除據被告供承不諱外，並據證人甲○○於本院審
    理時證述綦詳（見本院96年4月12日審判筆錄），是被告於
    其業務範圍內收受告訴人交付之款項後，未將該款項存入告
    訴人銀行帳戶，亦未返還告訴人之事實，首堪認定。至證人
    甲○○於偵查時雖證述：只是偶爾要被告幫忙去銀行等語（
    見4642號偵查卷第37頁），惟其嗣於本院審理時證稱：「我
    在偵查中我可能是不瞭解檢察官問題的意思或是我自己回答
    錯，我的意思是我才是偶而去銀行，其他大部分都是被告去
    銀行，應以今日講的為準」等語（見同上審判筆錄），已就
    其前後證述何以不一詳為解釋，且被告受僱於東信水果行之
    工作內容包括至銀行存錢、領錢，甲○○至被告上班第4天
    或第5天開始，便每天要被告至銀行繳款或匯款，已據被告
    於本院羈押訊問及審理時供述甚詳（見本院96年1月22日訊
    問筆錄及同上審判筆錄），自應以證人甲○○嗣與本院審理
    所為前揭與被告供述相符之證述為可採。
  (二)被告雖辯稱上述款項係遺失云云。惟查：
  1.衡諸常情，倘被告受託存款之款項確係中途遺失，理應於遍
    尋未果後，立即將此情告知告訴人，並報警處理，以求自清
    ，然被告自承並未報警處理，且被告於案發當日至銀行存款
    後，即未再返回店內，亦未與告訴人聯絡，經告訴人撥打被
    告行動電話，被告行動電話亦關機聯絡不上，迄案發半個月
    告訴人始接到被告電話，惟被告一聽係告訴人接聽即未出聲
    等情，復經證人即告訴人甲○○於本院審理時證述明確（見
    本院同上審判筆錄），被告並自承案發後即至桃園居住，未
    繼續住在基隆或瑞芳戶籍地（見90號偵查卷第14頁），是此
    異於常情之表現，已足見其所辯遺失之情不可採。至被告雖
    一再辯稱其案發後有打電話告知告訴人上情，惟告訴人不接
    其電話云云，然此已為告訴人甲○○於本院審理所否認，且
    告訴人於案發次日即以被告侵占貨款迄今未歸亦無法聯絡向
    警方提起告訴（見95年8月1日警詢筆錄），可見告訴人急欲
    知悉被告及其所交付款項之下落，衡情自無於被告打電話告
    知時，不接被告電話之理？故被告所辯有與告訴人聯絡乙節
    ，已不足採。且被告就與告訴人聯絡乙節，於96年2月6日偵
    訊時稱：其有打電話給告訴人說錢不見了，告訴人就掛他電
    話等語（見90號偵查卷第23頁）；於96年1月22日本院羈押
    訊問時供稱：案發當日就打電話給告訴人，告訴人要他找找
    看，但是沒有找到，後來再打電話給告訴人，告訴人都不接
    電話等語；嗣於96年3月6日本院移審訊問時則稱：其係案發
    隔天打電話給告訴人，告訴人不接他電話，錢遺失不見當天
    沒有打電話給告訴人；復於同日訊問時改稱：其案發次日真
    的有打電話給告訴人，是櫃台小姐接的，她說告訴人不再，
    後來下午3點多又打電話到店內，是告訴人接聽，告訴人要
    他出來解決，其說身上沒有錢，告訴人就掛掉電話等語；再
    於本院96年4月12日審理時改稱：其是案發後過幾天才打電
    話給告訴人，但告訴人掛他電話等語（以上均見各該訊問及
    審判筆錄），就何時打電話給告訴人、告訴人是否接聽電話
    及接聽電話之應答內容，前後供述無一合致，並有前揭不符
    常情之處，是其辯稱案發後有就本案與告訴人聯絡云云，顯
    不足採，應以告訴人前揭證述為可採。
  2.又被告就其何以未返回店內而至桃園居住乙節，雖辯稱係至
    桃園做粗工，趕快籌錢還告訴人云云，惟被告於本院移審訊
    問時供承：自案發迄通緝到案近7個月，並未與告訴人聯絡
    並還款等語（見本院96年3月6日訊問筆錄），可見其係為籌
    錢還款之辯稱不可採。且被告受僱於告訴人經營之水果行，
    一個月薪資有4萬多元，除據被告供承不諱外，並據證人甲
    ○○於本院審理時證述屬實（見本院同上審判筆錄），則被
    告若確因款項遺失而有還款彌補告訴人之意，何以未將遺失
    之情告知告訴人，求得告訴人原諒並繼續為告訴人無償工作
    而為彌補，反而離開原住處，至桃園工作，且迄未返還告訴
    人任何款項？由此益見其係為籌錢還款而遷移居所云云，不
    足採信。另被告聲請調閱基隆市○○路華南銀行案發當日之
    監視錄影帶，以證明其當天確有至銀行抽取號碼牌之事實，
    經書記官電詢該行，該行答稱：監視錄影畫面一般僅保存半
    年，半年後即消磁，95年7月31日之監視錄影畫面已不復存
    在等語，有本院電話紀錄表1份在卷可按，故此證據已無從
    調閱，況被告縱確有至銀行抽取號碼牌，亦無法排除其於抽
    取號碼牌後起意侵占上述款項之情形，故此部分並不影響本
    案被告侵占犯行之認定，附此敘明。
  (三)綜上所述，被告所辯均不足採，其收受告訴人交付之款項後
    ，並未存入告訴人銀行帳戶，隨即避不見面，復無法合理交
    待款項之下落，可見該款項係為其侵占入己無訛。本案事證
    明確，被告犯行堪以認定，應依法論科。
二、論罪科刑
  (一)按刑法上所謂業務，係指個人基於其社會地位繼續反覆所執
    行之事務，包括主要業務及其附隨之準備工作與輔助事務在
    內（最高法院89年臺上字第8075號判例意旨參照）。查被告
    受告訴人之託至銀行存款，係被告工作之內容，非偶一為之
    ，已如前述，顯見至銀行存款係屬被告之業務範圍，故被告
    收受告訴人交付之款項後，未持至銀行存入告訴人支票帳戶
    ，而侵占入己，核其所為，係犯刑法第336條第2項之業務侵
    占罪。公訴人漏未斟酌此點，認被告係犯同法第335條第1項
    之普通侵占罪，尚有未洽，惟其基本事實同一，本院自應予
    審理，並變更其起訴法條。
  (二)又查被告曾受有前揭事實欄所載刑之科刑及執行完畢情形，
    有臺灣高等法院被告前案紀錄表1份在卷可按，其受有期徒
    刑之執行完畢後，5年內再犯本件有期徒刑以上之罪，為累
    犯，應依刑法第47條第1項規定加重其刑。
  (三)爰審酌被告前有麻藥、槍砲之前科，素行非佳，其受僱他人
    ，不思盡力工作，以己力賺錢花用，竟利用工作匯款之機會
    ，侵占老闆交付之財物，其侵占之數額非微，且事後猶否認
    犯行，迄未賠償告訴人任何損害等一切情狀，量處如主文所
    示之刑，以示懲儆。
據上論斷，應依刑事訴訟法第299條第1項前段、第300條、刑法
第336條第2項、第47條第1項，刑法施行法第1條之1，判決如主
文。
本案經檢察官丙○○到庭執行職務。
中　　華　　民　　國　　96　　年　　4 　　月　　30　　日
                  刑事第四庭審判長法  官　鄭景文
                                  法　官　曾雨明
                                  法　官　王美婷
以上正本證明與原本無異。
如不服本判決應於收受本判決後10日內向本院提出上訴書狀，其
未敘述上訴理由者，並得於提起上訴後10日內向本院補提理由書
狀（均須按他造當事人之人數附繕本。）「切勿逕送上級法院」
中　　華　　民　　國　　96　　年　　4 　　月　　25　　日
                                  書記官  劉珍珍
附錄論罪法條：
中華民國刑法第336條第2項：
對於業務上所持有之物，犯前條第1 項之罪者，處6 月以上5 年
以下有期徒刑，得併科3000元以下罰金。
